臺灣彰化地方法院刑事判決　　　　　　　 96年度訴字第784號
公　訴　人　臺灣彰化地方法院檢察署檢察官
被　　　告　乙○○
上列被告因偽造文書案件，經檢察官聲請簡易判決處刑（96年度
偵字第2346號），本院彰化簡易庭認不宜逕以簡易判決處刑（96
年度彰簡字第309 號），移由本院改依通常程序審理，本院依簡
式審判程序判決如下：
    主    文
乙○○行使偽造私文書，足以生損害於公眾及他人，處有期徒刑
月，如易科罰金，以新臺幣壹仟元折算壹日。內政部警政署國
道公路警察局民國九十六年三月四日公警局交字第Z 00000
000號舉發違反道路交通管理事件通知單移送聯、存根聯上偽
造之「甲○○」署押貳枚，及前開存根聯上偽造之「甲○○」署
押壹枚均沒收。
    事    實
一、乙○○於民國96年3 月4 日凌晨3 時35分許，駕駛其所有之
    車號0026-SD 號自用小客車，行經國道1 號高速公路197 公
    里南向處（彰化縣彰化市管轄），因行車不穩遭國道公路警
    察局第三警察隊欄停盤查，詎乙○○因無照駕駛，為脫免受
    罰，竟基於行使偽造私文書之犯意，冒用其表哥甲○○名義
    ，接續在內政部警政署國道公路警察局96年3 月4 日公警局
    交字第Z00000000 號舉發違反道路管理事件通知單（下稱舉
    發通知單）移送聯、存根聯之收受通知聯者簽章欄中，偽造
    甲○○之簽名各1 枚，及於前揭舉發通知單存根聯，偽造甲
    ○○之指印1 枚，以為表示「甲○○」已收受上開舉發通知
    單之證明，而接續偽造以「甲○○」名義簽收之舉發通知單
    移送聯、存根聯各1 紙（其中簽名部分係一次偽造行為，因
    複寫功能而同時偽造於移送聯、存根聯上），並持之交予內
    政部警政署國道公路警察局第三警察隊員警而行使之，足以
    生損害於內政部警政署國道公路警察局對於道路交通事件管
    理之正確性及甲○○本人。
二、案經內政部警政署國道公路警察局第三警察隊報請臺灣彰化
    地方法院檢察署檢察官偵查後，聲請以簡易判決處刑，本院
    認不宜以簡易判決處刑，改依通常程序審理。
    理    由
一、除被告所犯為死刑、無期徒刑、最輕本刑為3 年以上有期徒
    刑之罪或高等法院管轄第1 審案件者外，於前條第1 項程序
    進行中，被告先就被訴事實為有罪之陳述時，審判長得告知
    被告簡式審判程序之旨，並聽取當事人、代理人、辯護人及
    輔佐人之意見後，裁定進行簡式審判程序；除簡式審判程序
    及簡易程序案件外，第1 審應行合議審判，刑事訴訟法第27
    3 條之1 第1 項、第284 條之1 分別定有明文。本件被告乙
    ○○所涉係死刑、無期徒刑、最輕本刑為3 年以上有期徒刑
    之罪或高等法院管轄第1 審案件以外之罪，並於本院行準備
    程序時就被訴事實為有罪之陳述，本院合議庭依前揭規定，
    經評議結果，裁定改由受命法官獨任行簡式審判程序，合先
    敘明。
二、上開事實，業據被告乙○○於警詢、偵訊、本院準備程序及
    審理中坦承不諱（見內政部警政署國道公路警察局第三警察
    隊公警三刑字第0960301686號刑案偵查卷第1-3 頁，臺灣彰
    化地方法院檢察署96年度偵字第2346號卷第4 、5 頁，本院
    96年度訴字第784 卷第25、31、32頁），且查：
（一）核與證人即被害人甲○○於警詢中證述之情節相符（見內
      政部警政署國道公路警察局第三警察隊公警三刑字第0960
      301686號刑案偵查卷第4 、5 頁）；而內政部警政署國道
      公路警察局舉發違反道路交通管理事件通知單一式三聯，
      具複寫功能，第一聯由違規駕駛人收執、第二聯移送監理
      機關、第三聯由舉發單位存查，本件被告除於上揭通知單
      移送聯、存根聯之收受通知聯者簽章欄中，偽造甲○○之
      簽名各1 枚，並於前揭舉發通知單存根聯，偽造甲○○之
      指印1 枚等情，有內政部警政署國道公路警察局舉發違反
      道路交通管理事件通知單移送聯、存根聯各1 紙附卷可稽
      （見內政部警政署國道公路警察局第三警察隊公警三刑字
      第0960301686號刑案偵查卷第6 頁），足徵被告自白與事
      實相符，堪以採信。
（二）被告冒用被害人甲○○之名義應訊，使內政部警政署國道
      公路警察局誤以為其姓名為甲○○而以甲○○之名義調查
      ，不但影響警察機關舉發道路交通違規事件之正確性，亦
      使甲○○陷於遭行政處罰之危險，對甲○○之名譽等人格
      權造成相當程度之損害。又被告於上開舉發通知單上偽造
      「甲○○」之署押，依其內容足以表示其係偽以「甲○○
      」名義，出具證明甲○○「已收受舉發通知單」之用意。
（三）綜上所述，本案事證已臻明確，犯行洵堪認定，應予依法
      論科。
三、按刑法上所謂偽造署押，係指未經他人之授權或同意，而擅
    自簽署他人之姓名或畫押（包括以他人之名義按捺指印之情
    形）者而言（最高法院93年度臺上字第2057號判決意旨參照
    ）。次按如數行為於同時同地或密切接近之時地實施，侵害
    同一之法益，各行為之獨立性極為薄弱，依一般社會健全觀
    念，在時間差距上，難以強行分開，在刑法評價上，以視為
    數個舉動之接續施行，合為包括之一行為予以評價，較為合
    理，則屬接續犯，而為包括之一罪（最高法院有93年度臺上
    字第6697號判決意旨參照）。核被告乙○○所為，係犯刑法
    第216 條、第210 條之行使偽造私文書罪。被告偽造署押之
    行為係偽造私文書之階段行為，又接連偽造前揭舉發通知單
    移送聯及存根聯之私文書後（外觀上雖有數個偽造私文書之
    行為，但此數行為係於密接之時間、地點所實施，侵害同一
    之法益，各行為之獨立性極為薄弱，依一般社會健全觀念，
    在時間差距上，難以強行分開，應認係接續之犯行），以一
    行為同時持以行使，偽造之低度行為復為行使之高度行為所
    吸收，均不另論罪。公訴人聲請簡易判決處刑書雖未敘及被
    告在前揭舉發通知單存根聯，偽造甲○○指印1 枚之犯行，
    然此部分為公訴人聲請簡易判決處刑書所載被告於上開舉發
    通知單存根聯之收受通知聯者簽章欄中，偽造甲○○之簽名
    1 枚而偽造前揭私文書之階段行為，乃為起訴效力所及，本
    院自應併為審理。爰審酌被告因無照駕駛為警查獲後，竟為
    規避行政責任而冒用親人名義受檢，所生危害非輕，惟念其
    犯罪之手段、方法，及犯罪後於警詢、偵查及本院審理時均
    能坦認犯行，態度尚稱良好，與事後曾向被害人表示歉意、
    被害人於本院審理時陳明諒解之意（見本院96年度訴字第78
    4 卷第32頁）等一切情狀，量處如主文所示之刑，並諭知易
    科罰金之折算標準。
四、被告偽造之舉發通知單第移送聯、存根聯各1 紙，被告均已
    持以行使而交付予內政部警政署國道公路警察局第三警察隊
    員警，已非被告所有之物，不得併予宣告沒收。惟被告在前
    揭舉發通知單移送聯、存根聯之收受通知聯者簽章欄中，偽
    造之甲○○簽名2 枚，及於前揭舉發通知單存根聯，偽造之
    甲○○指印1 枚，不問屬於犯人與否，均應依刑法第219 條
    之規定，併予宣告沒收之。
據上論斷，應依刑事訴訟法第452 條、第273 條之1 第1 項，第
299 條第1 項前段，刑法第216 條、第210 條、第219 條、第41
條第1 項前段，判決如主文。
案經檢察官莊佳瑋到庭執行職務。
中　　華　　民　　國　　96　　年　　6 　　月　　29　　日
                  刑事第八庭    法  官  林秉暉
以上正本證明與原本無異。
如不服本判決，應於判決送達後10日內，向本院提出上訴狀（須
附繕本）。
告訴人或被害人對於判決如有不服具備理由請求檢察官上訴者，
其上訴期間之計算係以檢察官收受判決正本之日期為準。
中　　華　　民　　國　　96　　年　　7 　　月　　2 　　日
                                書記官  梁高賓
附錄所犯法條：
中華民國刑法第216條
（行使偽造變造或登載不實之文書罪）
行使第 210 條至第 215 條之文書者，依偽造、變造文書或登載
不實事項或使登載不實事項之規定處斷。
中華民國刑法第210條
（偽造變造私文書罪）
偽造、變造私文書，足以生損害於公眾或他人者，處5 年以下有
期徒刑。
